臺灣高等法院民事裁定　　　　　　　　　 96年度抗字第617號
再　抗告人　乙○○
代　理　人　林世超律師
上列再抗告人因與相對人財團法人佛教普門醫院間假扣押事件，
對於中華民國96年5月23日本院所為裁定提起再抗告，本院裁定
如下：
    主  文
再抗告駁回。
再抗告訴訟費用由再抗告人負擔。
    理  由
一、按對於抗告法院之裁定再為抗告，僅得以其適用法規顯有錯
    誤為理由，並經原法院之許可者為限。前項許可，以原裁定
    所涉及之法律見解具有原則上之重要性者為限。新修正民事
    訴訟法第486條第4、5項分別定有明文。足見對於抗告法院
    以抗告有理由而廢棄或變更原裁定之裁定，或以無理由而駁
    回其抗告之裁定再為抗告，僅得以其適用法規顯有錯誤為理
    由，並經原法院之許可者為限，且「前項許可以原裁定所涉
    及之法律見解具有原則上之重要性者為限。」其立法修正理
    由載明：「為維持第三審為法律審之特性，並兼顧保障當事
    人權利及合理分配司法資源之要求，對於抗告法院以抗告有
    理由而廢棄或變更原裁定之裁定，或以抗告無理由而駁回其
    抗告之裁定再為抗告，僅得以其適用法規顯有錯誤為理由，
    並經原法院之許可者為限，始得再為抗告」。所謂適用法規
    顯有錯誤，係指確定判決所適用之法規，顯然不合於法律規
    定，或與司法院現尚有效及大法官會議之解釋，或最高法院
    尚有效之判例顯然違反，或消極的不適用法規，顯然影響判
    決者而言（最高法院86年度台再字第102號判決要旨參照）
    ；又適用法規顯有錯誤，不包括認定事實錯誤、取捨證據失
    當、判決不備理由及在學說上諸說併存致發生法律上見解歧
    異等情形在內；而所謂法律見解具有原則上之重要性者，係
    指所涉及之法律問題意義重大而有加以闡釋之必要者而言（
    民事訴訟法第469條之1立法理由參照）。是提起再抗告，除
    須以原裁定適用法規顯有錯誤為其理由外，尚須以原裁定所
    涉及之法律問題意義重大而有加以闡釋必要，並經原法院之
    許可，始得謂其再抗告之提起為合法。而原法院對於再為抗
    告，認為不應許可者，依民事訴訟法第486條第6項準用同法
    第436條之3第3項之結果，應以裁定駁回其再抗告。
二、再抗告意旨略以：(一)按對於假扣押聲請之裁定抗告者，為保
    障債權人及債務人之程序權，並使法院能正確判斷原裁定之
    當否，應賦予債權人及債務人於抗告法院裁定前有陳述意見
    之機會，此觀民事訴訟法第528條第2項規定自明。是抗告法
    院除認抗告不合法或顯無理由應予駁回外，於裁定前，應使
    債權人或債務人有陳述意見之機會，其踐行程序始謂得當，
    有最高法院94年度台抗字第888號裁定要旨足以參照。惟本
    院並非以相對人之抗告不合法或顯無理由駁回相對人之聲請
    ，卻未使伊有陳述之機會，遽為不利於伊之裁定，自有未洽
    。(二)相對人原在合作金庫宜蘭分行有巨額存款，經伊假扣押
    執行，已全部領走，隱匿上開存款；又相對人原於彰化銀行
    羅東分行，健保局會固定於每月25號撥發健保費用約新台幣
   （下同）400萬元至500萬元，惟經彰化銀行羅東分行兩度函
    覆台灣宜蘭地方法院（下稱宜蘭地院）執行處稱「僅有14萬
    3710元」、「僅有5萬7631元」，更可見相對人蓄意轉走各
    銀行巨額存款，將上開巨額財產移轉至秘密處所；另相對人
    名下不動產已設定巨額抵押權，抵押設定金額為2億3600萬
    元，實際借款亦高達1億8000多萬元，加上龐大土地增值稅
    ，幾乎已無殘餘價值可言，足見其對不動產為不利益之處分
    ，已達無資力之狀態，而可動用之資金又蓄意從各銀行領走
    ，轉移至秘密處所，隱匿財產之行為甚為明顯，則伊已就假
    扣押原因盡釋明之責。(三)相對人稱其法定代理人已變更為甲
    ○○，並提出會議記錄及呈報衛生署函為證，然相對人為財
    團法人，依民法總則施行法第10條及非訟事件法第31條、第
    33條之規定，財團法人之法定代理人變更應向事務所所在地
    之法院登記，經查相對人並未提出已向宜蘭地院法人登記處
    辦理法定代理人變更之登記及申請變更之聲請書，以及法院
    准予變更登記之資料，更無法院公告之資料足資證明，自難
    證明相對人之法定代理人已變更為甲○○，本院未予查明，
    逕列甲○○為相對人之法定代理人，即有未洽，是原裁定認
    事用法均有違誤，爰為此請求廢棄原裁定等語。
三、經查，再抗告意旨(一)固主張本院未依民事訴訟法第528條第2
    項之規定，使再抗告人於本院裁定前有陳述意見之機會云云
    ，惟相對人於提起抗告後，已將相對人之抗告狀繕本送達再
    抗告人，有宜蘭地院送達證書在卷可稽（見本院卷9頁），
    而再抗告人已於民國（下同）96年4月18日向宜蘭地院提出
    答辯狀就相對人抗告狀所載內容有所主張，經宜蘭地院將該
    答辯狀轉送本院，亦有該民事答辯狀附卷足憑（見本院卷11
    頁），則再抗告人非不得用該書狀向本院陳述意見，本院於
    裁定前並非未使再抗告人有陳述意見之機會，並無違民事訴
    訟法第528條第2項規定。再抗告意旨(二)主張相對人對其不動
    產設定巨額抵押權，係對不動產為不利益之處分，已達無資
    力之狀態，而其可動用之資金又蓄意從各銀行領走，轉移至
    秘密處所，隱匿財產之行為甚為明顯，則再抗告人已就假扣
    押原因盡釋明之責；又再抗告意旨(三)復主張相對人稱其法定
    代理人已變更為甲○○之事實，並無充足證據證明，本院卻
    未予查明，顯有違誤云云。然查再抗告意旨(二)(三)所指，經核
    均屬對本院所認定之事實予以爭執，揆諸首揭說明，適用法
    規顯有錯誤，不包括認定事實錯誤、取捨證據失當等情形，
    自難認本院裁定有何適用法規顯有錯誤之情事。又查，提起
    再抗告除須以適用法規顯有錯誤為理由外，尚須原裁定法律
    見解具有原則上之重要性，然再抗告意旨僅泛指原裁定有適
    用法規顯有錯誤之情事，對原裁定所涉法律見解有何原則上
    之重要性，則未見其有所釋明，顯不合於民事訴訟法第486
    條提起再抗告之要件規定，其再抗告即不應許可。
四、從而，本院所為之前開裁定，並無適用法規顯有錯誤之情事
    ，再抗告顯不合法，應以裁定駁回。
據上論結，本件抗告為不合法，爰裁定如主文。
中　　華　　民　　國　　96　　年　　6 　 月　　15　　日
                    民事第十三庭
                        審判長法　官 黃嘉烈
　　　　　　　      　　　　　法　官 許文章
　　  　　　　      　　　　　法　官 李媛媛
正本係照原本作成。
如不服本裁定，應於收受送達後10日內向本院提出抗告狀，並應
繳納抗告費新台幣１千元。
中　　華　　民　　國　　96　　年　　6 　 月　　15　　日
　　　　　　　　　　　　　　　書記官 秦仲芳
